【裁判字號】    95,訴,43
【裁判日期】    950825
【裁判案由】    妨害自由
【裁判全文】
臺灣嘉義地方法院刑事判決                95年度訴字第43號
公  訴  人  臺灣嘉義地方法院檢察署檢察官
被      告  丁○○
選任辯護人  蕭敦仁律師
上列被告因妨害自由案件，經檢察官提起公訴（94年度偵字第22
22號），本院判決如下：
    主  文
丁○○共同私行拘禁，累犯，處有期徒刑壹年貳月。扣案編號2N
OKIA3330手機（無門號卡，序號000000000000000）、編號3OKWA
P手機（門號0000000000，序號00000000000000）各壹支均沒收
。
    事  實
一、丁○○前因妨害自由案件，經臺灣高等法院台中分院以89年
    度上更一字第73號判處有期徒刑5月，並經最高法院以91年
    度台上字第5877號駁回上訴確定，甫於民國（下同）92年2
    月26日易科罰金執行完畢；仍不知惕勵，又基於妨害自由之
    犯意聯絡，於93年6月間，在臺中市○○路某卡拉OK店內，
    告知戊○○：其與世新有線電視股份有限公司（下稱世新公
    司）前董事長王連芳（現歿）間有新台幣（下同）3,960萬
    元之債務糾紛，其並受託處理嚴傳盛與王連芳間之3,130萬6
    千元債務問題，屢遭王連芳拒絕付款等情，戊○○認有利可
    圖，即向丁○○表示有辦法找黑道人士出面處理，經丁○○
    應允後，戊○○偕同謝鵬郎及某不詳姓名男子，分別於同年
    8月1日、10月1日及10月31日，在臺中市○○路「茗人茶坊
    」內，與丁○○簽立委任書，佯為合法追討上開債務。丁○○、戊○○、丙○○（以上2人所涉本件罪行業經本院於95
    年4月28日，以94年度重訴字第4號各判處有期徒刑3年6月，
    現仍上訴中）、謝鵬郎、陳德豐（以上2人由檢察官另案偵
    查中）、樓琦俊（由檢察官通緝中）、乙○○（所涉罪嫌已
    由檢察官另案移送臺灣新竹地方法院併案審理，通緝中）、
    姓名年籍不詳綽號「阿偉」（下稱「阿偉」）及數名成年男
    子等多人，共同基於妨害自由之犯意聯絡，先由戊○○、謝
    鵬郎及某不詳姓名男子，於同年9至11月間某日，經丁○○
    帶同前往嘉義縣中埔鄉○○路○段505號世新公司、嘉義市○○路244號王連芳所經營之新泰森食品有限公司（下稱新泰
    森公司）及嘉義縣竹崎鄉王連芳所居住之別墅等處勘查，以
    便將來行動。且由戊○○於同年11月上旬某日，承租臺中市
    ○○路194巷21號房屋，供作將來拘禁王連芳之處所。再由
    戊○○、樓琦俊及某不詳姓名男子，於同年11月28日晚上10
    時許，前往臺中市○○路215號宏瑋小客車租賃有限公司（
    下稱宏瑋公司），以戊○○之名向不知情之單台聲租用車牌
    號碼5G-7025號廂型車及車牌號碼0498-HW號自用小客車，供
    作妨害自由使用，惟戊○○於翌（29）日晚上9時50分許，
    駕駛上述0498-HW號自用小客車到宏瑋公司，以該車不好開
    為由，換租車牌號碼0257-HY號自用小客車。戊○○另於同
    年11月30日晚上9時許，在上述「茗人茶坊」內，囑咐丁○○隔日立即前往香港等待匯款，以避免戊○○等人拘禁王連
    芳後，警方由丁○○處查得線索。經樓琦俊、戊○○多方佈
    局完妥後，丙○○旋於同年12月1日上午9時許，駕駛其所有
    之車牌號碼W8-6476號自用小客車，內載樓琦俊前往嘉義縣
    中埔鄉國道3號高速公路中埔交流道下，與乙○○所駕駛內
    載「阿偉」之車牌號碼5G-7025號廂型車及陳德豐所駕駛之
    車牌號碼0257-HY號自用小客車會合後，樓琦俊改乘該廂型
    車，3車先在上述王連芳可能出現之公司或住處繞行多時，
    於當（1）日中午12時許，發現王連芳從新泰森公司駕駛車
    牌號碼RK-1569號自用小客車外出，3車即尾隨在後伺機行動
    ，於當日中午12時50分許，王連芳之汽車駛抵嘉義市○○路
    147號號長億大樓前，該3車即前後包抄攔截王連芳之汽車，
    丙○○，乙○○2人空手、樓琦俊持電擊棒、「阿偉」持類
    似手槍之道具槍，違反王連芳之意願，下車強行進入王連芳
    汽車內，聯手毆打王連芳，並將王連芳強拉至右前乘客座，
    由樓琦俊控制其行動自由，另由「阿偉」駕駛王連芳之汽車
    開往嘉義市○○○路173號前逆向停放，丙○○、乙○○及
    張德豐分別駕駛上開W8-6476號、5G-7025號及0257-HY號汽
    車在旁警戒，旋將王連芳押上5G-7025號廂型車，以頭巾蒙
    住王連芳頭部、戴上墨鏡及銬上手銬，將王連芳帶至臺中市
    ○○路某處拘禁之，並由丁○○到場確認其人為王連芳，且
    向王連芳恫稱必須交出8千萬元，否則要將王連芳埋掉，丁○○並表示其已在香港及美國開立帳戶，隔日就要搭機前往
    香港，要求王連芳將錢匯到香港。丁○○旋於翌（2）日，
    依計畫搭機前往香港；嗣於同年12月3、4日再將王連芳移往
    臺中市○○路194巷21號戊○○所準備之處所拘禁，於拘禁
    期間均以頭巾蒙住王連芳臉部，並銬上手銬，由丙○○、樓
    琦俊、乙○○及「阿偉」等人輪流看守，期間並以王連芳掏
    空其所經營之臺灣基礎網路股份有限公司及世新公司資產數
    十億元，既已被綁架，依「道上行規」，就要交付贖款，否
    則將予殺害埋掉等語，恐嚇王連芳聯絡家人交付金錢，經討
    價還價後，贖款由8千萬元、6千萬元、5千萬元、3千萬元降
    至1千8百萬元。嗣於93年12月5日晚上6時許，王連芳之子甲○○經王連芳以隨身攜帶之行動電話聯絡後，將現金1, 200
    萬元及面額600萬元支票1紙，交由其友「阿寶」在臺中市○○路屠宰場旁，將上述現金交給丙○○，丙○○並將該贓款
    交給乙○○保管，乙○○、「阿偉」及丙○○等人始於當晚
    7時許，將王連芳載往臺中市○○路統聯客運招呼站前釋放
    ，計拘禁期間達4日又6小時10分許。樓琦俊、乙○○及「阿
    偉」等人取得贖款後，於當（5日）晚9時23分起，樓琦俊以
    其使用之0000000000號行動電話聯絡戊○○及丙○○等人前
    往上述「茗人茶坊」朋分款項，其中丙○○分得70萬元，丁○○則一毛未得。經警分別於翌（6）日凌晨1時30分許，在
    臺中市○○路306巷10號前拘獲丙○○，並從其身上起出贓
    款70萬元及行動電話3具（其中編號1NOKIA3310手機，序號
    000000000000000為丙○○女友所有，與本件無關）；翌（6
    ）日凌晨3時許，又在臺中市○○路194巷21號拘獲戊○○；
    並於93年12月15日晚間9時許，在中正國際機場入境處拘提
    丁○○，循線查悉上情。
二、案經嘉義市警察局移送臺灣嘉義地方法院檢察署（下稱嘉檢
    ）檢察官偵查起訴。
    理  由
壹：程序方面：按刑事訴訟法第159條之1第2項規定：被告以外
    之人於偵查中向檢察官所為之陳述，除顯有不可信之情況者
    外，得為證據。查本件被害人王連芳於94年8月11日因病去
    逝，未能於審判中到庭接受辯護人詰問，惟其於偵查中曾以
    證人身份具結有關本件被害之陳述，並無顯不可信之情況，
    自應認其有證據能力，而得為證據。另本件證人即共犯乙○○經本院傳喚、拘提均未到庭，有送達證書、刑事報到單、
    拘票及拘提報告書附卷足憑（見本院卷第117、128-134頁）
    附卷足憑，堪認證人乙○○已處於所在不明而無法傳喚或傳
    喚不到之情形，又證人乙○○於94年7月15日及同年10月14
    日在檢察官訊問中之證詞（見本院卷第102-104頁），就該
    次偵查筆錄製作之原因、過程及其功能等加以觀察其信用性
    ，並無顯不可信之情況，且被告亦表示同意為證據，先予說
    明。
貳：實體方面：
一、訊據被告丁○○否認涉有上開妨害自由之情，辯稱：我是委
    託戊○○他們幫我協調債務，如果戊○○他們要到錢後，再
    由他們抽成數，因為王連芳有兄弟背景，戊○○也有認識這
    樣背景的人，可能比較好協調事情，我不知道戊○○他們要
    用違法的手段抓被害人王連芳，他們把王連芳抓到台中時，
    我並未與王連芳見面；我先前曾帶戊○○等人到王連芳的嘉
    義住處，是要找王連芳商談債務問題，但王連芳不在家，不
    是勘查地形；另戊○○叫我出國到香港等候王連芳匯款，她
    說預防錢被凍結云云。
二、經查，(一)本件自始係被告丁○○向戊○○抱怨其與王連芳在
    83年間因土地買賣有3,960萬元之債務糾紛，並受託處理嚴
    傳盛與王連芳間之3,130萬6千元債務糾紛，因已判決確定，
    王連芳仍拒不履行，戊○○向丁○○稱伊有朋友可以處理，
    故與戊○○簽訂委任書，由樓琦俊出面與王連芳協商解決上
    開債務及利息，有委任書影本2紙、協議書1紙及最高法院92
    年度台上字第1329號民事裁定、臺灣高等法院90年度重上字
    第151號民事判決影本各1份在卷可參（見嘉義市警察局刑案
    偵查卷宗影本第59-82頁），堪認丁○○、嚴傳盛確與王連
    芳存有土地買賣糾紛，並對王連芳有上述金額之債務。(二)(1)
    被告丁○○於93年9至11月間某日，曾帶同戊○○、謝鵬郎
    及不詳男子，前往嘉義地區之世新公司、新泰森公司及王連
    芳別墅觀看等處之情，業據丁○○於審理中承認在卷（見本
    院卷第143頁），且共犯戊○○於警訊中亦陳明因不知王連
    芳住居所，故本件案發前，曾由丁○○帶伊及樓琦俊等人前
    來嘉義等語無誤（見嘉義市警察局上開刑案偵查卷宗影本第
    21-2 2頁），復參諸丁○○該次若果係帶同戊○○等人欲與
    王連芳商談債務，自當事先與王連芳連絡，安排妥當，實無
    勞動眾人遠道南下，卻尋覓王連芳無著之理，另斟酌共犯戊○○於本件審理中以證人身分到庭結證卻極力否認此等情事
    （見本院卷第84頁），顯有迴護隱匿之狀，堪認丁○○於本
    件案發前帶同戊○○等人南下，實為準備犯案而勘查地形，
    丁○○所辯欲找王連芳商談債務云云，並不可採。(2)又共犯
    樓琦俊、丙○○及乙○○等人將王連芳帶至臺中市某處拘禁
    ，並由丁○○到場確認其人為王連芳，且向王連芳恫稱必須
    交出8千萬元，否則要將王連芳埋掉，丁○○並表示其已在
    香港及美國開立帳戶，隔日就要搭機前往香港，要求王連芳
    將錢匯到香港等情，業據被害人王連芳於偵查中指述綦詳（
    見嘉檢93年度偵字第7154卷第67-69頁），且證人即共犯乙○○於偵查中亦2次證稱：我們把王連芳綁到台中市區時，
    丁○○有到現場，他有看到王連芳在車子裡面，當時叫他來
    確認車內的人是否為王連芳等語明確（見嘉檢94年度偵字第
    2222卷第22、23頁，本院卷第102-103頁），是被告關於此
    部分所辯，顯係卸責之詞，當非真正。(3)另丁○○於92 年
    12月2日上午6時許，搭機前往香港，嗣至15日晚間始返回台
    灣等情，業據被告承認在卷，且被告於偵查中先陳稱：本件
    還未簽立委任書前，戊○○就要求我必須要有外國帳戶，她
    說預防將來拿到錢時，錢被警察凍結，所以我就開了香港恒
    生銀行帳戶，我是去香港開戶云云，復旋於該次偵查中改稱
    ：戊○○說很多黑道的人士要分，而且她說王連芳付款後也
    有能力將帳戶的錢凍結云云（以上均見上開71 54號偵卷第
    62、63頁），供詞反覆翻異，已甚可疑，且丁○○若果係經
    由劉瓊芳等人以合法方式處理債款，大可留在台灣接受王連
    芳匯款還錢，甚或與王連芳見面商談，不為此途，反而大費
    周章，遠赴國外，另行開立帳戶，顯與情理相違，又丁○○
    若認經由劉瓊芳等人合法處理，王連芳係願意還款，則當無
    復擔心警方或王連芳會將還款帳戶凍結之理，故丁○○種種
    所為，實難令人相信其關於此部份所辯為可採。(三)至於本件
    其他部分，業據丁○○、共犯丙○○、乙○○或戊○○以被
    告或證人身份於警偵訊或本院審理中陳述在卷，並有被害人
    王連芳、證人即被害人媳婦沈靜花、證人單台聲於警詢時或
    偵查中之證述可憑，並有內政部警政署刑事警察局93年12月
    5日刑紋字第0930240384號鑑驗書、指紋卡、車輛借用約定
    承諾切結書1紙、路口監視照相機相片6張及電話通聯紀錄在
    卷可查（見上開7154號偵卷第30、31、119、120、132、135
    -141頁），再有供其等連絡用之手機2具即編號2NOKIA33 30
    手機（易付卡己抽掉，序號000000000000000）、編號3OKWA
    P手機（門號0000000000，序號00000000000000）各1支及款
    項70萬元扣案可證，均足認定。(四)按刑法第28條所謂之共同
    正犯者，指2人以上，以共同犯罪之意思內，共同實施犯罪
    之行為。故共同實施犯罪行為之人，在合同意思之範圍內不
    論係同時實施犯罪行為，或各自分擔犯罪行為之一部，均係
    相互利用其他人之行為，以達其犯罪之目的，即應對於全部
    所發生之結果，共同負責（參照最高法院82年度台上字第59
    25號裁判意旨）。綜上。本件被告丁○○由戊○○引見認識
    樓琦俊，簽訂委任書，委向王連芳討債，丁○○帶同戊○○
    等人勘查地形，復由戊○○為樓琦俊等租車供作妨害自由之
    交通工具，並提供住處供私行拘禁用，丁○○並到場確認被
    害人身分，應認其等係謀議於先，並分擔部分拘禁王連芳之
    行為於後，應認均係共同正犯。本件事證已明，被告丁○○
    上開犯行足堪認定，應依法論科。
三、核被告丁○○上開所為，係犯刑法第302條第1項之私行拘禁
    罪。(一)被告行為後，95年6月14日修正公布，同年7月1日施
    行之刑法施行法第1條之1第1項、第2項前段增訂「中華民國
    94年1月7日刑法修正施行後，刑法分則編所定罰金之貨幣單
    位為新臺幣。94年1月7日刑法修正時，刑法分則編未修正之
    條文定有罰金者，自94年1月7日刑法修正施行後，就其所定
    數額提高為30倍。」等內容。而被告所犯之刑法第302條第1
    項自72年6月26日（即罰金罰鍰提高標準條例修正公布日）
    迄今未修正，其罰金法定刑為「300元」，貨幣單位乃「銀
    元」，依罰金罰鍰提高標準條例第1條前段提高為10倍，實
    為「銀元3,000元」，經折算為「新臺幣9,000元」。刑法施
    行法於95年7月1日施行後，所定罰金之貨幣單位為新臺幣，
    就其所定數額提高為30倍，刑法第302條第1項之罰金法定刑
    ，依該規定折算，亦為「新臺幣9,000元」。是刑法施行法
    前開條文修正後，刑法第302條第1項「罪刑」並未變更。刑
    法施行法第1條之1第1項、第2項前段之法律效果乃將刑法分
    則罰金刑之貨幣單位從「銀元」轉換為「新臺幣」，係貨幣
    單位之準據法，修正意旨亦止於釐清吾國先前易生混淆之貨
    幣單位系統，與罪刑無涉，尚無刑法第2條第1項新舊法比較
    適用之問題，自應適用現行有效之法律。(二)再按行為後法律
    有變更者，適用行為時之法律，但行為後之法律有利於行為
    人者，適用最有利於行為人之法律，刑法第2條第1項定有明
    文。(1)本件被告前受有期徒刑之執行完畢，5年內「故意」
    再犯本件有期徒刑以上之罪（詳後），則依95年7月1日修正
    施行前後刑法第47條新舊法規定，均符合累犯之要件，刑罰
    權規範狀態並無利或不利之變更，不生新舊法比較問題，自
    應適用現行刑法第47條第1項規定，論以累犯，並加重其刑
    。(2)再被告行為後，若干法律已有變更，本件所涉修正前後
    法律比較及適用之情形，詳如附表所示；綜合上述及附表，
    可知修正後之規定並非較有利於被告，依修正後刑法第2條
    第1項前段規定，應整體適用行為時即修正前之刑法第33條
    、第68條處斷。
四、(一)本件被告丁○○與樓琦俊、乙○○、丙○○、戊○○、陳
    德豐、「阿偉」及不詳成年男子等人，就上開私行拘禁犯行
    ，有犯意聯絡及行為分擔，均為共同正犯（另參附表編號3
    所載）。又被告等自93年12月1日中午12時50分許起即剝奪
    王連芳之行動自由，至同月5日晚間7時許，始讓王連芳恢復
    自由，計拘禁期間達4日又6小時10分許，然因被告等之行為
    基於同一妨害自由之犯意所為，應屬實質一罪。再者，刑法
    第302條之妨害行動自由罪，係妨害他人自由之概括規定，
    故行為人具有一定之目的，以非法方法剝奪人之行動自由者
    ，如以使人行無義務之事，或妨害人行使權利為目的，而其
    強暴、脅迫復已達於剝奪人之行動自由之程度，即祇成立本
    罪，不應再依同法第304條強制罪論處。蓋以此部分使人行
    無義務之事，或妨害人行使權利之低度行為，應為剝奪人之
    行動自由之高度行為所吸收，不能以其目的係在使人行無義
    務之事或妨害人行使權利，認為係觸犯刑法第302條第1項及
    第304條2罪，而依同法第55條從一重處斷（最高法院29年上
    字第2359號判例意旨參照）。(二)刑法第302條第1項之妨害自
    由罪，原以強暴、脅迫為構成要件，其因而致普通傷害，乃
    強暴、脅迫當然之結果，除另有傷害故意外，仍祇成立該條
    項之罪，無同法第277條第1項之適用（最高法院30年上字37
    01號判例參照）。被告等人所為使王連芳就範之強暴行為，
    雖造成王連芳受有輕微之頭、臉部傷害，然此乃被告等實施
    強暴手段之當然結果，並無其他積極證據可資證明被告另有
    傷害故意，自應僅論以刑法第302條第1項之妨害自由罪，不
    另論以刑法第277條第1項之傷害罪。(三)另刑法第302條之妨
    害自由罪，原包括私禁及以其他非法方法剝奪人之行動自由
    而言，所謂非法方法，當包括強暴脅迫等情事在內，本件共
    犯丁○○於拘禁地點，曾揚言不付款要將王連芳埋掉等語（
    見偵查卷第68頁），應屬包含於妨害自由之同一意念之中。
    縱其所為，合於刑法第305條恐嚇危害安全之情形，均應視
    為妨害自由之部分行為而不另論罪（74年台上字第3404號判
    例參照）。(四)又公訴人因被告等人迫令王連芳聯絡電話其家
    人交出1,200萬元始讓其離去，認除被告以外之戊○○等人
    係犯刑法第347條第1項擄人勒贖罪，惟按擄人勒贖罪，須行
    為人自始有使被害人以財物取贖人身之意思，如使被害人交
    付財物，別有原因，為達其取得財物之目的，而剝奪被害人
    之自由者，除應成立其他財產上之犯罪或牽連犯妨害自由罪
    外，要無成立擄人勒贖罪之餘地（最高法院65年台上字第33
    56號判例要旨參考）。惟被害人王連芳於偵查中證稱：「‧
    ‧‧在第1天丁○○有到拘禁地點，當時我雖被蒙面與上手
    銬，但我聽得出來是他的聲音，丁○○要求我要付他8千多
    萬，不然要將我埋掉，並說他已在香港及美國開戶，他說他
    當天就要到香港，要求我將錢匯到香港‧‧‧。」（見上開
    7154號偵卷第68頁），且共犯丙○○、乙○○亦證述於將王
    連芳帶至臺中市時，丁○○曾露面等情觀之。戊○○等人主
    觀上既係基於為丁○○討債之意思，非出於使被害人以財物
    取贖人身之意或為自己不法所有意思為之，有如上述。其等
    縱係以強暴手段私行拘禁，其目的無非在脅迫王連芳交付款
    項，王連芳因身體、精神遭受無形之威脅，不敢抗拒，並同
    意付款，應僅論以刑法第302條第1項之私行拘禁罪，附為說
    明。
五、另丁○○前因妨害自由案件，經臺灣高等法院台中分院以89
    年度上更一字第73號判處有期徒刑5月，並經最高法院以91
    年度台上字第5877號駁回上訴確定，甫於92年2月26日易科
    罰金執行完畢之情，有其臺灣嘉義地方法院檢察署刑案資料
    查註紀錄表、臺灣高等法院被告全國前案記錄表在卷可參，
    其於受有期徒刑之執行完畢後5年內再犯本件有期徒刑以上
    之刑之罪，為累犯，依刑法第47條規定，加重其刑。茲審酌
    被告為索討債務，竟結合黑道人士，合謀籌畫，暴力相向，
    拘禁他人自由，迫人還債，拘禁期間長達4日有餘，情節非
    輕，危害社會治安甚鉅，對被害人身心危害不小，惟其係因
    遭被害人欠款多年未還，暨被告之智識程度、生活情況、分
    擔程度，犯後否認犯行等一切情狀，爰量處如主文所示之刑
    ，以示警懲。至扣案編號2NOKIA 3330手機（易付卡己抽離
    ，序號00000000000 0000）、據共犯丙○○稱係於取款之前
    ，乙○○交付於伊供聯絡用，編號3OKWAP手機（門號00
    00000000，序號00000000 000000）亦為其供本件犯行聯絡
    所使用等語，均諭知沒收。至扣案編號1NOKIA3310手機，序
    號000000000000000為丙○○女友所有，與本件無關，不予
    諭知沒收。至被告等其餘用供本件犯罪之工具手銬、道具槍
    、墨鏡、頭巾及戊○○使用之0000000000號手機、樓琦俊使
    用之0000000000號手機等均未扣案，復不明所在，為免將來
    執行困難，故不予諭知沒收，併此敘明。
據上論結，依刑事訟訴法第299條第1項前段，刑法第2條第1項前
段、第28條、第302條第1項、第47條、第38條第1項第2款，刑法
施行法第1條之1第1項、第2項前段，判決如主文。
本案經檢察官王振名到庭執行職務。
中    華    民    國    95    年    8     月    25    日
                  刑事第二庭  審判長法  官  夏 金 郎
                                    法  官  黃 義 成
                                    法  官  盧 鳳 田
上列正本證明與原本無異。
如不服本判決，應於判決送達後10日內向本院提出上訴狀（應附
繕本）。告訴人或被害人如對於本判決不服者，應具備理由請求
檢察官上訴，其上訴期間之計算係以檢察官收受判決正本之日期
為準。
中    華    民    國    95    年    8     月    28    日
                                    書記官  楊 國 色
附錄論罪科刑法條：
刑法第302條第1項：
私行拘禁或以其他非法方法，剝奪人之行動自由者，處 5 年以下
有期徒刑、拘役或300元以下罰金。
附表：刑法修正施行後新舊法之比較及適用：
      說明：
      一、【新法】：94年1月7日修正，同年2月2日公布，95年
                    7月1日施行之刑法。
          【舊法】：94年1月7日修正，同年2月2日公布，95年
                    7月1日施行前之刑法。
      二、【最高法院決議】：最高法院95年5月23日第8次刑事
                            庭會議決議。
┌──┬──┬───────────┬──┬────────────┐
│編號│條號│新法                  │比較│理由                    │
│    │    ├───────────┤    │                        │
│    │    │舊法                  │結果│                        │
├──┼──┼───────────┼──┼────────────┤
│1   │33  │新條文：              │    │(一)修正後刑法第33條第4 │
│    │    │主刑之種類如下：      │    │    款僅將拘役之計算單位│
│    │    │四、拘役：1日以上，60 │    │    由月更正為日，內容完│
│    │    │    日未滿。但遇有加重│    │    全相同，無涉刑度加重│
│    │    │    時，得加至120日。 │    │    或減輕，並無法律變更│
│    │    │五、罰金：新臺幣1,000 │    │    之情形。            │
│    │    │    元以上，以百元計算│    │(二)修正前刑法第33條第5 │
│    │    │    之。              │    │    款規定，罰金：1元以 │
│    │    │                      │    │    上，修正後則提高為，│
│    │    ├───────────┼──┤    罰金：新臺幣1,000元 │
│    │    │舊條文：              │ˇ  │    以上，以百元計算之，│
│    │    │主刑之種類如下：      │    │    致刑度有加重之情形，│
│    │    │四、拘役：1日以上，2個│    │    應依新刑法第2條第1項│
│    │    │    月未滿。但遇有加重│    │    前段之規定，適用行為│
│    │    │    時，得加至4個月。 │    │    時法（最高法院決議參│
│    │    │五、罰金：1元以上。   │    │    照）。              │
├──┼──┼───────────┼──┼────────────┤
│2   │    │第67條新條文：        │    │新法修正，罰金最低度同時│
│    │    │有期徒刑或罰金加減者，│    │加重之，使法官量刑範圍受│
│    │    │其最高度及最低度同加減│    │到限縮，行為人將受到較舊│
│    │    │之。                  │    │法罰金最低度較高之刑罰，│
│    │    ├───────────┼──┤行為人受處罰之實質內涵顯│
│    │    │第68條舊條文：        │ˇ  │有變更，應屬第2條第1項之│
│    │    │拘役或罰金加減者，僅加│    │法律變更，自應比較新舊法│
│    │    │減其最高度。          │    │，適用最有利行為人之舊法│
│    │    │                      │    │（最高法院決議參照）。  │
├──┼──┼───────────┼──┼────────────┤
│3   │28  │新條文                │    │舊法「實施」一語，依實務│
│    │    │二人以上共同實行犯罪之│    │見解認係涵蓋陰謀、預備、│
│    │    │行為者，皆為正犯。    │    │著手、實行概念在內（司法│
│    │    ├───────────┼──┤院31年院字第240號解釋） │
│    │    │舊條文                │    │，即承認陰謀共同正犯、預│
│    │    │二人以上共同實施犯罪之│    │備共同正犯，非僅侷限於直│
│    │    │行為者，皆為正犯。    │    │接從事構成犯罪事實之行為│
│    │    │                      │    │，故解釋上包括「共謀共同│
│    │    │                      │    │正犯」，基於近代刑法之個│
│    │    │                      │    │人責任原則及法治國人權保│
│    │    │                      │    │障之思想，應以不承認「陰│
│    │    │                      │    │謀共同正犯」與「預備共同│
│    │    │                      │    │正犯」為當，新法為杜爭議│
│    │    │                      │    │，而將「實施」一語，修正│
│    │    │                      │    │為「實行」；且修正後，並│
│    │    │                      │    │無礙於「共謀共同正犯之存│
│    │    │                      │    │在」。故依新舊法均成立共│
│    │    │                      │    │同正犯（實施正犯或共謀共│
│    │    │                      │    │同正犯），因其成立要件及│
│    │    │                      │    │刑罰效果均未變更，自無新│
│    │    │                      │    │舊法比較之問題，應適用現│
│    │    │                      │    │行刑法第28條。          │
└──┴──┴───────────┴──┴────────────┘


司法院資訊處製作；財團法人民間司法改革基金會備份。
